【裁判字號】    97,台上,1639
【裁判日期】    970417
【裁判案由】    違反槍砲彈藥刀械管制條例
【裁判全文】
最高法院刑事判決            九十七年度台上字第一六三九號
上  訴  人  甲○○
選任辯護人  張文嘉律師
上列上訴人因違反槍砲彈藥刀械管制條例案件，不服台灣高等法
院台南分院中華民國九十七年一月三日第二審更審判決（九十六
年度上更(一)字第三七七號，起訴案號：台灣台南地方法院檢察署
九十五年度偵字第一五八四、四０九三、四二九一、四四七五、
四七五七、六四二九、六四九一號），提起上訴，本院判決如下
：
    主  文
原判決撤銷，發回台灣高等法院台南分院。
    理  由
本件原判決認定：(一)、上訴人甲○○未經許可，基於製造改造手
槍及子彈之概括犯意，於民國九十四年九月初某日，先在台南市
安南區中洲寮「捷豹玩具槍專賣店」，購買玩具手槍一枝及玩具
子彈數顆。又於九十四年九月二日後，向綽號強仔不詳姓名年籍
男子，購買改造手槍槍管一枝。旋在台南縣西港鄉南海村南海埔
七０號黃炳楠（幫助製造改造手槍，經第一審判處徒刑三年）住
處，將上開玩具手槍槍管拆下，換裝上向綽號強仔購得改造手槍
槍管，而製造完成具殺傷力改造手槍一枝（槍枝管制編號000000
0000號，含彈匣一個，原判決附表Ａ編號1.所示），並在上開黃
炳楠住處，以工具將上開購得玩具子彈鑽孔後，再以黑火藥裝填
，而製造完成具殺傷力子彈五顆（原判決附表Ａ編號2.、3.所示
）及不具殺傷力子彈一顆（原判決附表Ａ編號4.所示）。嗣於九
十四年九月中旬某日，將上開經改造手槍（含彈匣一個）及子彈
包裝後，攜至台南縣七股鄉頂山村頂山一六六號陳先救住處，交
不知情陳先救保管。九十五年一月六日中午十二時十分許，經上
訴人主動帶警至陳先救住處，查獲原判決附表Ａ所示改造手槍一
枝（含彈匣一個）、具有殺傷力子彈五顆及不具殺傷力子彈一顆
（即原判決附表Ａ部分）。(二)、上訴人又於九十四年十月初某日
，在上開黃炳楠住處，將所購得道具槍一枝，以電鑽將槍管貫通
而製造完成具殺傷力改造手槍一枝（槍枝管制編號0000000000號
，原判決附表Ｂ編號1.所示）及以上開方法，製造完成具殺傷力
子彈一顆（原判決附表Ｂ編號2.所示）及不具殺傷力子彈一顆（
原判決附表Ｂ編號3.所示），並於九十四年十月初某日，在上開
黃炳楠住處，將上開製造完成改造手槍一枝（含彈匣一個）及子
彈二顆置於黑色皮包，交予蔡俊懿（寄藏改造手槍罪，業經第一
審判處徒刑三年六月，併科罰金新台幣七萬元確定）保管。嗣於
九十五年二月十六日下午五時二十分許，經上訴人主動帶警至台
南縣安定鄉港尾村港子尾三五號蔡俊懿住處，查獲原判決附表Ｂ
所示改造槍枝一枝（含彈匣一個）、具殺傷力子彈暨不具殺傷力
子彈各一顆（即原判決附表Ｂ部分）。(三)、上訴人另於九十四年
十二月間，在台南縣西港鄉○○村○○街八號之一三九蔡金龍（
被訴幫助製造改造槍彈罪，業經第一審判決無罪確定）住處，單
獨製造不具殺傷力子彈一顆而未完成（未據扣案，即原判決附表
Ｂ之1.部分）。(四)、(1)、上訴人與侯志詳（被訴連續販賣改造手
槍罪，業經判處徒刑六年，併科罰金新台幣四十萬元確定）復共
同基於製造改造手槍及子彈後，持以販賣之概括犯意聯絡，由侯
志詳負責改造槍管，上訴人負責組裝槍枝，侯志詳及上訴人並均
從事製造子彈，而共同未經許可，自九十四年十月某日至同年十
二月某日止，連續在台南縣七股鄉十份村十份六九號侯志詳住處
、台南縣西港鄉南海村南海埔七０號黃炳楠住處，製造完成具殺
傷力改造手槍一枝（含彈匣一個，槍枝管制編號0000000000號，
原判決附表Ｃ編號1.所示）及子彈十顆（原判決附表Ｃ編號2.3.
所示）暨尚未改造完成而不具殺傷力改造手槍一枝、子彈十顆（
該等未改造完成槍、彈均未扣案，即原判決附表Ｆ編號2.、3.所
示）。其中該等具殺傷力改造手槍一枝（含彈匣一個，槍枝管制
編號0000000000號）及子彈十顆，旋於九十四年十月中旬某日凌
晨零時三十分許，由上訴人、侯志詳在台南市○○路○段七五九
號對面李政瀚所營「小姐檳榔攤」，共同以一萬九千元售予李政
瀚，李政瀚當場即持該改造手槍試射一發。上開販賣槍、彈所得
，上訴人分得一萬七千元，侯志詳分得二千元。嗣於九十五年二
月十六日，上訴人主動供出其將槍賣予李政瀚（被訴持有改造手
槍罪，業經判處徒刑三年二月，併科罰金新台幣五萬元確定），
於九十五年三月八日，經警持搜索票，在嘉義縣新港鄉月眉村月
眉潭九六號，查獲原判決附表Ｃ所示槍彈。(2)、上訴人與王建閔
共同基於販賣改造手槍及子彈之犯意，未經許可於九十四年十月
下旬某日凌晨一至二時許，在台南市○○區○○路一五九號對面
觀光休閒公車站牌，將上開尚未改造完成之改造手槍一枝、子彈
十顆（該等未改造完成槍、彈均未扣案），以一萬五千元售予盧
俊成（另案偵查中），所得款項，上訴人取得九千元，王建閔取
得六千元（即原判決附表Ｃ編號1.2.3.及原判決附表Ｆ編號2.3.
部分）。上訴人與侯志詳停止製造改造手槍及子彈後，於九十四
年十二月十三日二十二時許，上訴人即由黃炳楠陪同，將部分原
判決附表Ｄ所示製造改造手槍、子彈工具及零件（原判決附表Ｄ
編號1.至14.所示），持至台南縣西港鄉○○村○○街八號之一三
九蔡金龍住處藏放。另於九十四年底某日，上訴人委託黃炳楠將
另一批原判決附表Ｅ所示製造改造手槍、子彈工具及零件（原判
決附表Ｅ編號1.5.至7.至10.所示，編號6.鑑定結果非屬零件），
持至台南縣佳里鎮○○路一二八號二樓王維成住處藏放。嗣於九
十五年一月六日上午九時二十分許，經警先在上開王維成住處，
查獲原判決附表Ｅ所示工具及零件；再於九十五年一月六日上午
十一時三十分許，又在上開蔡金龍住處，查獲原判決附表Ｄ所示
工具及零件（即原判決附表Ｄ、Ｅ部分）等情。因而撤銷第一審
關於上訴人販賣改造手槍部分之判決，依修正前刑法牽連犯、連
續犯規定論處上訴人共同未經許可，販賣可發射子彈，具有殺傷
力之改造手槍（累犯）罪刑，固非無見。
惟查：(一)、有罪之判決書，須將法院依職權認定之犯罪事實，詳
記於事實欄，然後於理由內逐一說明其憑以認定之證據，使事實
與理由兩相一致，始稱適法；倘若事實欄之記載先後兩歧，或理
由說明互生齟齬，或理由說明與事實記載或與卷內證據資料不相
符合，均屬判決理由矛盾，按諸刑事訴訟法第三百七十九條第十
四款後段規定，其判決當然為違背法令。原判決先於理由欄乙、
四、(二)說明上訴人先後多次製造槍枝及子彈之犯行，係集合犯，
僅成立一未經許可製造槍枝及子彈罪，然又於理由欄乙、四、(三)
謂上訴人先後多次製造槍、彈犯行，時間緊接，犯罪構成要件相
同，係基於概括犯意為之，為連續犯，應依修正前刑法第五十六
條規定，從一重論以一連續製造手槍及子彈既遂罪，足見其理由
說明前後矛盾，顯屬違法。(二)、原判決理由欄乙、四、(三)先則認
上訴人販賣槍、彈之犯罪情節重於製造槍、彈犯罪情節，故其製
造槍、彈之低度行為，應為販賣槍、彈之高度行為所吸收，均不
另論罪。惟嗣又認上訴人製造槍、彈後，將部分製成之槍、彈持
以販賣，應依修正前刑法第五十五條牽連犯之規定，從一重之販
賣改造手槍、子彈罪處斷，究竟係吸收關係，抑為牽連犯，其理
由之說明亦前後不一，難謂適法。(三)、原判決理由欄乙、二說明
原判決附表Ｄ所示之槍砲主要組成零件，係上訴人與侯志詳所共
同持有，惟原判決附表Ｄ則記載該改造槍管等物，係上訴人與黃
炳楠所共有，故其理由說明與附表之記載，不相符合，亦有可議
。(四)、有罪判決書之事實欄，係記載構成犯罪之事實，不得記載
原判決認定不足以證明犯罪之起訴事實。原判決理由欄乙、七已
說明上訴人被訴販賣槍、彈予盧俊成部分，因係販賣不具殺傷力
之槍、彈，難認構成犯罪，但因公訴人認此部分與有罪部分，有
連續犯裁判上一罪關係，而不另為無罪之諭知。惟原判決事實欄
三、(二)又記載此販賣尚未改造完成之改造槍、彈予盧俊成之事實
，自有未合。上訴意旨指摘原判決不當，尚非全無理由，應認仍
有發回更審之原因。又原判決理由欄乙、七不另為無罪諭知部分
，基於審判不可分原則，應併予發回。
據上論結，應依刑事訴訟法第三百九十七條、第四百零一條，判
決如主文。
中    華    民    國  九十七  年    四    月   十七   日
                      最高法院刑事第六庭
                          審判長法官  陳  正  庸
                                法官  賴  忠  星
                                法官  林  秀  夫
                                法官  宋      祺
                                法官  陳  祐  治
      本件正本證明與原本無異
                                      書  記  官
中    華    民    國  九十七  年    四    月  二十二  日
                                                      Ｅ


司法院資訊處製作；財團法人民間司法改革基金會備份。
